臺灣高等法院臺中分院刑事裁定
110年度聲再字第194號
再審聲請人  
即受判決人  陳佳托
上列聲請人即受刑人因過失傷害案件，對於本院110年度交上易
字第95號中華民國110年4月27日第二審確定判決（第一審案號：
臺灣彰化地方法院109年度交易字第509號，起訴案號：臺灣彰化
地方檢察署109年度偵字第3660號）聲請再審，本院裁定如下：
    主  文
再審之聲請駁回。
    理  由
一、聲請人即受判決人陳佳托（下稱聲請人）聲請再審、補充說
    明及陳述意旨略以：原確定判決合計洪楠誠由鹿和路進入中
    正路至民權路口之5秒時間，合併於洪楠誠由民權路口至東
    興路口肇事點之三秒，只是由網路地圖約略稱其路程只有大
    約70幾公尺，洪楠誠7至8秒時間，可以行駛80幾公尺，並不
    構成超速，但聲請人經實地測量兩處路口總長合計超過100
    公尺，這點與網路地圖實有差別。如要合併計量時速，更應
    追究洪楠誠在前一路口鹿和路進入中正路口之闖黃燈或紅燈
    之違規事證才合理。又本案根本沒有叫警察去丈量，原確定
    判決就指中正路口停止線至東興路口肇事點，大約為70幾公
    尺而將其定罪。又原確定判決稱以時速40公里，7至8秒可行
    駛80幾公尺，所以不算超速違規，但依照地圖實際長度為12
    0公尺，若換算為時速，7至8秒，行駛120公尺，顯然是超速
    違規，原審不察，爰依刑事訴訟法第420條第1項第6款規定
    聲請再審，請求法院明察秋毫，還民公道云云。
二、按再審制度，係為發現確實之事實真相，以實現公平正義，
    而於案件判決確定之後，另設救濟之特別管道，重在糾正原
    確定判決所認定之事實錯誤，但因不能排除某些人可能出於
    惡意或其他目的，利用此方式延宕、纏訟，有害判決之安定
    性，故立有嚴格之條件限制。刑事訴訟法第420條第1項第6
    款原規定：「因發現確實之新證據，足認受有罪判決之人應
    受無罪、免訴、免刑或輕於原判決所認罪名之判決者」，作
    為得聲請再審原因之一項類型，司法實務上認為該證據，必
    須兼具新穎性（又稱新規性或嶄新性）及明確性（又稱確實
    性）2種要件，始克相當。晚近修正將上揭第1句文字，改為
    「因發現新事實、新證據，單獨或與先前之證據綜合判斷」
    ，並增定第3項為：「第1項第6款之新事實或新證據，指判
    決確定前已存在或成立而未及調查斟酌，及判決確定後始存
    在或成立之事實、證據。」放寬其條件限制，承認「罪證有
    疑、利歸被告」原則，並非祇存在法院一般審判之中，而於
    判罪確定後之聲請再審，仍有適用，不再刻意要求受判決人
    （被告）與事證間關係之新穎性，而應著重於事證和法院間
    之關係，亦即祇要事證具有明確性，不管其出現係在判決確
    定之前或之後，亦無論係單獨（例如不在場證明、頂替證據
    、新鑑定報告或方法），或結合先前已經存在卷內之各項證
    據資料（我國現制採卷證併送主義，不同於日本，不生證據
    開示問題，理論上無檢察官故意隱匿有利被告證據之疑慮）
    ，予以綜合判斷，若因此能產生合理之懷疑，而有足以推翻
    原確定判決所認事實之蓋然性，即已該當。申言之，各項新
    、舊證據綜合判斷結果，不以獲致原確定判決所認定之犯罪
    事實，應是不存在或較輕微之確實心證為必要，而僅以基於
    合理、正當之理由，懷疑原已確認之犯罪事實並不實在，可
    能影響判決之結果或本旨為已足。縱然如此，不必至鐵定翻
    案、毫無疑問之程度；但反面言之，倘無法產生合理懷疑，
    不足以動搖原確定判決所認定之事實者，仍非法之所許。至
    於事證是否符合明確性之法定要件，其認定當受客觀存在之
    經驗法則、論理法則所支配。又同法第421條關於不得上訴
    於第三審法院之案件，就足以影響判決之重要證據漏未審酌
    ，得聲請再審之規定，雖然未同時配合修正，且其中「重要
    證據」之法文和上揭新事證之規範文字不同，但涵義其實無
    異，應為相同之解釋；從而，聲請人依憑其片面、主觀所主
    張之證據，無論新、舊、單獨或結合其他卷存證據觀察，綜
    合判斷之評價結果，如客觀上尚難認為足以動搖第二審確定
    判決所認定之事實者，同無准許再審之餘地（最高法院104
    年度台抗字第125號裁定意旨參照）。
三、經查：
　㈠按聲請再審，由判決之原審法院管轄，刑事訴訟法第426條第
    1項定有明文。又有罪之判決確定後，為受判決人之利益聲
    請再審，必其聲請之理由合於刑事訴訟法第420條第1項所定
    情形之一，或合於同法第421條之規定者，始得准許之。查
    本件原確定判決認聲請人係犯刑法第284條前段之過失傷害
    罪，核屬不得上訴於第三審法院之案件。又依前開再審聲請
    意旨觀之，聲請人所為之主張，其意係為受無罪之判決，自
    屬為受判決人之利益而為，是本件應由第二審法院即本院管
    轄，合先敘明。
　㈡又原確定判決依憑調查證據之結果並綜合卷內證據資料，認
　　聲請人於108年7月28日19時15分許，騎乘YHF-830號普通重
    型機車，沿彰化縣鹿港鎮東興路由西往東方向行駛，途經東
    興路與民權路交岔路口時，與沿民權路由北往南駛來，由洪
    楠誠所騎乘GZ2-691號普通重型機車發生碰撞之道路交通事
    故中確有過失，且與告訴人洪楠誠受有傷害間，具有因果關
    係，事證明確，而依刑法第284條第1項前段之過失傷害罪予
    以論罪科刑，本院審酌原確定判決就認定事實及證據取捨之
    理由，均已於判決內詳細論述，並就聲請人所為辯解，亦於
    理由欄內逐一詳細指駁、說明，經核認事用法，並無違經驗
    法則、論理法則與證據法則之情事。
　㈢聲請人雖以上揭情詞聲請再審並提出Google衛星影像定位圖
    為據。然原確定判決已說明「原審法院勘驗於民權路口停等
    之AFQ-3969號自小客車車輛之行車紀錄器，並依本案相關事
    故現場資料及上開行車紀錄器畫面清楚可知，事故發生時，
    洪楠誠之機車直行於民權路之道路中央，且僅有洪楠誠一輛
    機車，沒有任何右轉車輛，而洪楠誠直行已通過民權路與東
    興路路口之中心，快到南側行人穿越道處；而被告陳佳托原
    停等於東興路之行人穿越道上，且另有一部自小客車及一輛
    機車於被告陳佳托之同向北側（左側）亦同時停等於該路口
    。於2輛機車沿民權路由北往南行駛過交岔路口後，陳佳托
    之機車與其左側之小客車，機車均起駛緩慢前行，3輛車之
    車頭甚至已經達路口之網狀線區，被告左側之小客車、機車
    發現直行之洪楠誠機車沿民權路由北往南快速駛來，無減速
    情形，均即停止讓洪楠誠機車先行，被告陳佳托仍繼續向前
    ，而致洪楠誠與陳佳托之車輛於南側之行人穿越道前發生碰
    撞，被告陳佳托機車直接右傾而倒地於行人穿越道上，洪楠
    誠機車撞擊後車輛傾斜失控略往前滑行，並碰撞到停等於東
    興路口行人穿越道（南側）後方黃宗揚所駕駛之AFQ-3969號
    自小客車，並亦倒地於南側行人穿越道上」（見原確定判決
    理由欄二㈡⒈），復說明：「該路段速限時速40公里，從行車
    紀錄器畫面可知，洪楠誠大約於行車紀錄器畫面時間19：16
    ：26出現於畫面中（已通過中正路口），至兩人發生碰撞之
    19：16：33時，大約7至8秒鐘，以時速40公里來算，大約可
    行駛80幾公尺之距離，而從GOOGLE地圖顯示（原審卷第52-1
    頁），中正路口至本案發生之東興路口，大約有70幾公尺之
    距離」等情（見原確定判決由欄二㈡⒋①），且經本院調卷核
    閱上開引用之GOOGLE地圖觀之，原確定判決係以配合告訴人
    洪楠誠出現在行車紀錄器畫面時已通過中正路口，而就其沿
    鹿和路已通過中正路口處為測距起算標準。聲請人所提出之
    Google衛星影像定位圖（見本院卷第23頁），係以鹿和路與
    中正路口停止線（即沿鹿和路尚未通過中正路）為測量起算
    標準，有聲請人提出之衛星定位圖3幀可參，其徒憑己意所
    採點距計算距離之衛星影像地圖，用以計算告訴人洪楠誠事
    故當時之車速，主張告訴人洪楠誠顯然有違規超速，而指摘
    原確定判決不當，應屬聲請人對原判決採證認定不服之理由
    ，而聲請人就原確定判決已詳為審酌說明之事項，再事爭執
    ，且就原確定判決所認定之事實，徒憑己意而為有利於己之
    解釋，其所提出Google衛星影像定位圖，亦不足以動搖原確
    定判決結果，則依前揭說明，本院自難僅憑再審聲請人之己
    見，恣意對案內證據持相異之評價，而得認合於刑事訴訟法
    第420條第1項第6款所稱之新證據。
　㈣綜上所述，本件聲請再審意旨係就原確定判決依職權所為採
    證、認定事實等事項再為爭執，並針對卷內證據持與原確定
    判決持相異之評價，聲請再審意旨所附證據，不論單獨或與
    先前之證據綜合判斷，自形式上觀察，亦均無顯然足以動搖
    原有罪之確定判決之情，難認與刑事訴訟法第420條第1項第
    6款再審要件相合。本件再審之聲請為無理由，應予駁回。
據上論斷，應依刑事訴訟法第434條第1項，裁定如主文。
中　　華　　民　　國　　110 　年　　8 　　月　　26　　日
            刑事第十二庭 　審判長法　官　張國忠
                                 法　官  李雅俐
                                 法　官  陳  葳
上列正本證明與原本無異。
不得抗告。
　　　　　　　　　　　　         書記官  蔡皓凡 

中　　華　　民　　國　　110 　年　　8 　　月　　26　　日